臺灣高雄地方法院刑事裁定
　　　　　　　111年度聲字第217號
聲明異議人
即  受刑人  李合易


上列聲明異議人即受刑人因詐欺等案件，對於臺灣高雄地方檢察
署檢察官之執行指揮（111 年度執更字第31號）聲明異議，本院
裁定如下：
主文
臺灣高雄地方檢察署檢察官一一一年度執更字第三一號不准受刑
人甲○○易服社會勞動之執行命令，應予撤銷，由檢察官另為妥適
之處分。
理由
一、聲明異議意旨略以：聲明異議人即受刑人甲○○（下稱異議人
    ）因詐欺等案件，聲請易服社會勞動，然經檢察官否准異議
    人之聲請，異議人現有家人需照顧，是認檢察官之執行指揮
    不當。爰依法聲明異議，請求撤銷檢察官之執行指揮等語。
二、按受刑人或其法定代理人或配偶，以檢察官執行之指揮為不
    當者，得向諭知該裁判之法院聲明異議；法院應就疑義或異
    議之聲明裁定之，刑事訴訟法第484條、第486條分別定有明
    文。而有關宣告有期徒刑、拘役得否准許易科罰金或易服社
    會勞動之執行裁判事項，依刑事訴訟法第457條第1項前段規
    定，由為裁判法院之檢察官指揮之。另正當法律程序為憲法
    保障人民之基本概念，屬維繫人性尊嚴之一環，實現此憲法
    概念之程序法規定，則因人民所處法律位階層面之不同，而
    分散臚列於行政程序法及刑事訴訟法等法律規定中，於踐履
    正當法律程序之保障時，應視個案判斷適用之程序法規定。
    行政程序法與刑事訴訟法雖屬不同法律層面之程序規定，惟
    對於正當法律程序之踐履及人權保障之實現，並無二致。刑
    罰係由法院裁判後，由檢察官執行實現裁判的內容，完成國
    家刑罰權的行使，故執行有罪判決是行使刑事訴訟所確定之
    國家具體刑罰權，係為輔助完成刑事司法權之完整實現，以
    達刑事訴訟的目的，乃屬廣義的刑事訴訟程序，應定位為司
    法行政處分，雖非行政機關的單方行政處分，而無行政程序
    法之適用，但檢察官於指揮執行時，特別攸關受刑人憲法上
    之基本訴訟權利，仍宜遵循適當的程序，慎重從事（最高法
    院105 年度台抗字第811 號刑事裁定意旨參照）。
三、經查：
（一）異議人因如附表所示得易科罰金之罪（編號2、4）與不得
      易科罰金之罪（編號1、3、5）均判決確定，經異議人依
      刑法第50條第2項規定，向檢察官請求定應執行刑後，嗣
      經本院以110年度聲字第2293號裁定應執行有期徒刑1年3
      月確定；臺灣高雄地方檢察署（下稱高雄地檢署）檢察官
      於民國111年1月10日審核是否准予異議人易服社會勞動時
      ，援引檢察機關辦理易服社會勞動作業要點第5點第8項「
      數罪併罰，有4罪以上因故意犯罪而受有期徒刑之宣告」
      之規定，認異議人有「確因不執行所宣告之刑，難收矯正
      之效或難以維持法秩序」之情形，而不准其易服社會勞動
      ，並於同年月11日以111年度執更字第31號執行傳票命令
      異議人於同年2月10日到案執行，且記載不准易服社會勞
      動之審核結果等情，業經本院依職權調閱高雄地檢署111
      年度執更字第31號執行卷宗核閱無訛，此部分事實堪以認
      定。是本件異議人收受執行傳票後，於111年1月25日向本
      院聲明異議，揆諸前揭說明，程序上並無不合，先予敘明
      。
（二）按裁判確定前犯數罪，其中同時有得易科罰金之罪與不得
      易科罰金之罪，原以不合併定其應執行刑為原則，僅於受
      刑人請求檢察官聲請定應執行刑時，始得例外定刑，此觀
      刑法第50條第1項第1款、第2項規定自明。換言之，上開
      法規範乃賦予受刑人在充分衡量原有易刑處分機會以及合
      併處罰後之定刑利益輕重後，自行決定聲請定刑與否之權
      利。而查：
　　1.本件異議人所犯如附表所示之5罪，有得易科罰金與不得
      易科罰金之罪，然均屬得易服社會勞動之罪（刑法第41條
      第1項、第3項規定參照）。異議人於附表編號1所示之罪
      確定後，向高雄地檢署請求易服社會勞動，並於109年12
      月2日獲准易服社會勞動906小時；待附表編號2至4所示之
      罪判決確定後，異議人就編號1至4所示之罪，依刑法第50
      條第2項之規定，向高雄地檢署聲請定其應執行刑，並經
      本院以110年度聲字第1414號裁定應執行有期徒刑11月確
      定，嗣高雄地檢署執行檢察官於110年7月30日准予異議人
      就上開4罪易服社會勞動2010小時；又於附表編號5所示之
      罪判決確定後，異議人再就編號1至5所示之罪，依刑法第
      50條第2項之規定，向高雄地檢署聲請定其應執行刑，並
      經本院以110年度聲字第2293號裁定應執行有期徒刑1年3
      月確定，然高雄地檢署執行檢察官於111年1月10月以前述
      理由，而不准異議人就編號1至5之罪所定應執行刑易服社
      會勞動等情，有高雄地檢署109年12月2日簽呈、執行筆錄
      、易服社會勞動指揮書、110年6月3日受刑人聲請定應執
      行刑聲請書、高雄地檢署110年7月30日簽呈、得易服社會
      勞動案件審查表、易服社會勞動指揮書、110年10月1日受
      刑人聲請定應執行刑聲請書、高雄地檢署111年1月10日得
      易服社會勞動案件審查表、上開各次定應執行刑裁定各1
      份在卷可佐。
　　2.細究本件執行檢察官於111年1月10日否准異議人易服社會
      勞動之原因，乃是依據檢察機關辦理易服社會勞動作業要
      點第5點：「…（八）有下列情形之一者，應認有確因不執
      行所宣告之刑，難收矯正之效或難以維持法秩序：…5.數
      罪併罰，有4罪以上因故意犯罪而受有期徒刑之宣告者。
      」之規定，而認異議人故意犯如附表所示之5罪，並均受
      有期徒刑宣告，已符合該要點所定應否准易服社會勞動情
      形。然由上開異議人歷次就附表所示之罪聲請定應執行刑
      並請求易服社會勞動之過程可知，異議人於遭本次否准前
      ，已獲有執行檢察官於109年12月2日准予編號1所示之罪
      、於110年7月30日准予編號1至4所示之罪易服社會勞動之
      利益。而因附表所示之5罪同時有得易科罰金、不得易科
      罰金之罪，依刑法第50條第1項第1款、第2項之規定，乃
      屬異議人得自行決定定刑與否之情形，異議人遂依上開規
      定，請求檢察官將編號5之罪，併同編號1至4之罪合併定
      刑。
　　3.然依該時異議人已獲有編號1至4之罪准予易服社會勞動利
      益之背景脈絡，其於聲請將編號5之罪併同編號1至4所示
      之罪合併定刑時，主觀上是否知悉上開已保有之易刑利益
      ，恐因前揭檢察機關辦理易服社會勞動作業要點第5點第8
      項之規定而遭剝奪，此誠屬有疑。且觀異議人就附表編號
      1至5所示之罪請求定應執行刑之聲請書，高雄地檢署亦僅
      於其上記載「異議人於聲請定刑後，不得再就得易科罰金
      之刑聲請易科罰金」等語，並未另外告知異議人先前既得
      之准予易服社會勞動利益（即附表編號1至4部分），可能
      會因其提出定刑聲請，致編號1至5之罪得否易服社會勞動
      乙節須重新審核，而遭剝奪，此有110年10月1日受刑人定
      應執行刑聲請書1份可佐。
　　4.而我國刑法第50條於102年1月8日修正，乃將修正前不問
      裁判確定前所犯各罪易刑條件是否相同，均一律合併定刑
      之規定，修正為限於各罪易刑條件相同之情形中，方由法
      院依職權合併處罰之；於各罪易刑條件不相同時，則賦予
      受刑人自由選擇定刑與否之權利。探求其修法之目的，無
      非是對於受刑人權益之保障，使其就原有易刑處分機會以
      及聲請合併處罰後之定刑利益兩相權衡後，有自主決定是
      否聲請定刑之機會。是於本案情形，如異議人於110年10
      月1日聲請將編號5所示之罪，併同已定應執行刑有期徒刑
      11月之編號1至4之罪，合併定應執行刑時，已知悉其就編
      號1至4之罪既得之易刑利益，恐於後續重新審核易服社會
      勞動與否之程序中，因前揭檢察機關辦理易服社會勞動作
      業要點第5點第8項之規定而遭剝奪，則其是否仍會請求就
      此5罪合併定應執行，抑或會選擇保有編號1至4之罪已享
      准予易服社會勞動之利益，而僅就編號5之罪入監執行，
      以求縮短在監服刑之刑期。此等既得易刑利益之剝奪、入
      監執行期間長短等事項，均要屬對異議人刑事訴訟權利影
      響重大，其執行程序自應合乎公平、力求妥適。
　　5.綜合以上各情，本件異議人於110年10月1日聲請將編號5
      所示之罪，併同已定應執行刑有期徒刑11月之編號1至4之
      罪，合併定應執行刑前，既已受有編號1至4之罪准予易服
      社會勞動之利益。又依卷內現存卷證，亦無足認異議人於
      聲請定刑時，或經書面通知，或經執行人員口頭告知，而
      已知其既得之易刑利益，將因此次定刑聲請，導致合併處
      罰之故意犯有期徒刑罪數達4罪以上，反遭執行檢察官以
      前揭作業要點第5點第8項之規定，剝奪其既有之易刑利益
      。異議人於此等未清楚明瞭自身既有之易刑利益，恐將因
      聲請定應執行刑而遭剝奪之情形下，所為定應執行之聲請
      ，誠是處於資訊不完足、無以充分分析利弊之不利情況下
      所為。嗣執行檢察官復單以前揭作業要點第5點第8項之規
      定，認異議人已符合「數罪併罰，有4罪以上因故意犯罪
      而受有期徒刑之宣告」之規定，而不准其易服社會勞動，
      以此對比異議人於聲請定刑過程中，因未曾被告知上開不
      利益，所生對於既有易刑利益之合理信賴，本件執行檢察
      官所為執行指揮，實難認已符合首揭司法行政行為之正當
      法律程序要求，尚屬有失公允而非事理之平。
四、綜上所述，本件高雄地檢署檢察官所為111年度執更字第31
    號不准異議人易服社會勞動之執行指揮處分確與正當法律程
    序原則未符而難予維持。本件異議人泛以尚需照顧家人云云
    而主張檢察官之執行指揮不當，雖無理由，惟原處分既有上
    開不當之處，自應由本院將上述執行指揮處分撤銷，並由該
    署檢察官另為適法之處分。
五、據上論結，應依刑事訴訟法第486條，裁定如主文。
中　　華　　民　　國　  111 　　年　　3 　　月　 7　日　
                    刑事第九庭  法　官  張瀞文
以上正本證明與原本無異。
如不服本裁定，應於收受送達後5 日內向本院提出抗告狀。
中　　華　　民　　國　　111 　年　　3 　　月　　7 　　日
　　　　　　　　　　　　　　　　書記官  張惠雯
附表：
編 號 罪名 宣告刑 犯罪日期 最後事實審  確定判決  備註      法院案號 判決日期 法院案號 確定日期   1 對於十四歲以上未滿十六歲之女子為性交 處有期徒刑伍月 108年8月14日 本院109年審侵訴字第14號 109年8月6日 本院109年審侵訴字第14號 109年10月20日 高雄地檢109年度執字第9411號 編號1至4所示之罪曾以本院110年度聲字第1414號定應執行刑11月 2 詐欺取財罪 處有期徒刑貳月，如易科罰金，以新臺幣壹仟元折算壹日 109年3月31日 本院109年度審訴字第1384號 110年3月11日 本院109年度審訴字第1384號 110年4月14日 高雄地檢110年度執字第3252號  3 以網際網路對公眾散布而犯詐欺取財罪 處有期徒刑陸月 109年4月14日     高雄地檢110年度執字第3253號  4 詐欺取財罪 處有期徒刑貳月，如易科罰金，以新臺幣壹仟元折算壹日 108年11月22日20時20分前某日時許至108年11月23日 本院110年度簡字第62號 110年3月17日 本院110年度簡字第62號 110年4月21日 高雄地檢110年度執字第3283號  5 以網際網路對公眾散布而犯詐欺取財罪 處有期徒刑陸月 108年10月20日前某日至108年11月4日 本院110年度審訴字第79號 110年4月8日 本院110年度審訴字第79號 110年8月10日 高雄地檢110年度執字第5978號